【裁判字號】    98,法,21
【裁判日期】    980824
【裁判案由】    選任臨時管理人
【裁判全文】
臺灣板橋地方法院民事裁定                98年度法字第21號
聲  請  人  甲○○
上列聲請人聲請為閩江營造有限公司選任臨時管理人事件，本院
裁定如下：
    主  文
聲請駁回。
聲請程序費用由聲請人負擔。
    理  由
一、本件聲請意旨略以：聲請人為閩江營造有限公司（下稱閩江
    公司）之實際負責人，因承攬軍事工程遭勒索，遂邀楊柳添
    入股，但旋於民國95年12月8 日死亡，嗣江君惠以偽造文書
    之方式竊佔閩江公司全部資產，並於96年7 月15日向臺北縣
    政府申辦停業迄今，拒不執行董事執務，且汪君惠為長駐國
    防醫學院三軍總醫院之精神病患，領有精神殘障手冊，復因
    涉犯刑法偽造文書罪嫌，遭臺灣士林地方法院以97年度訴字
    第515 號判處有期徒6 月，現由臺灣高等法院以97年度上重
    更(一)字第30號審理中，即將入監服刑，亦無從執行董事執務
    ，爰依法為閩江公司聲請選任臨時管理人等語。
二、按股份有限公司之董事會不為或不能行使職權，致公司有受
    損害之虞時，法院因利害關係人或檢察官之聲請，得選任一
    人以上之臨時管理人，代行董事長及董事會之職權，但不得
    為不利於公司之行為，公司法第208 條之1 第1 項定有明文
    。又前揭規定，依公司法第108 條第4 項規定，於有限公司
    之董事準用之。
三、經查：
  (一)閩江公司於96年1 月11日向經濟部申請變更登記時，其股東
    僅有汪君惠一人，同時兼任董事，此有有限公司變更登記表
    1 件附卷可稽，而江君惠雖因涉犯刑法常業詐欺罪嫌及偽造
    文書罪嫌，現由臺灣高等法院分別以97年度上重更(一)字第30
    號及98年度上訴字第2755號審理中，惟尚未經判處刑罰確定
    ，目前亦未遭羈刑或入監服刑，此經本院依職權調取臺灣高
    等法院被告前案紀錄表查閱無訛，足見渠客觀上並無不能行
    使董事職權之情事。至聲請人主張汪君惠為精神病患，且領
    有殘障手冊一節，雖據其提出國防醫學院三軍總醫院診斷證
    明書及中華民國身心障礙手冊等影本各1 份為證，惟上開診
    斷證明書及身心障礙手冊僅能證明汪君惠為輕度精神障礙人
    士，患有雙極性情感性精神疾病，且有自殺意念及行為，但
    無法據以認定汪君惠確因患有前揭精神疾病以致渠不能再行
    使董事職權。是聲請人以閩江公司唯一董事汪君惠患有精神
    疾病，且即將入監服刑為由，主張渠已無從行使董事職權等
    語，自屬無據。
  (二)又閩江公司雖於96年間、97年間、98年間先後向財政部臺灣
    省北區國稅局中和稽徵所申請暫停營業，最後一次申請暫停
    營業期間迄至99年7 月15日止，此有該所96年7 月20日北區
    國稅中和三字第0963006428號函、97年9 月10日北區國稅中
    和三字第0973007591號函、98年7 月16日北區國稅中和三字
    第0983005743號函等影本各1 件存卷足憑，然該公司僅係申
    請暫停營業，並非完全歇業，且有限公司董事之職權行使與
    否，亦與該公司目前有無營業，並無必然關係，是聲請人僅
    以汪君惠向主管機關申請暫停營業為由，即謂其有拒不行使
    董事職權之情事，自難逕予採信。
  (三)綜上所述，閩江公司尚有董事汪君惠可行使職權，並無董事
    會不為或不能行使職權之情事，則聲請人依首揭公司法之規
    定，為閩江公司聲請選任臨時管理人，即屬無據，應予駁回
    。
四、依非訟事件法第21條第1 項前段，裁定如主文。
中    華    民    國    98    年    8     月    24    日
                  民事第三庭    法  官  王瑜玲
以上正本係照原本作成
如對本裁定抗告須於裁定送達後10日內向本院提出抗告狀
中    華    民    國    98    年    8     月    24    日
                                書記官  黃美雲


司法院資訊處製作；財團法人民間司法改革基金會備份。
